【裁判字號】    94,重訴緝,5
【裁判日期】    951130
【裁判案由】    毒品危害防制條例
【裁判全文】
臺灣板橋地方法院刑事判決             94年度重訴緝字第5號
公  訴  人  臺灣板橋地方法院檢察署檢察官
被      告  乙○○
                    3樓之9
                    （現另案於臺灣臺北監獄執行）
選任辯護人  張權律師
            陳雅珍律師
上列被告因違反毒品危害防制條例案件，經檢察官提起公訴（九
十二年度偵字第一九六一五號、第一九九五七號），本院判決如
下：
    主  文
乙○○意圖販賣而持有第一級毒品，處有期徒刑陸年，扣案之第
一級毒品海洛因壹大罐、壹中罐、肆中袋、貳小袋（合計淨重肆
佰拾柒點壹公克）沒收銷燬之，空包裝袋陸個、空罐貳個、
小型毒品分裝袋捌袋、中型分裝袋捌袋及分裝杓壹支均沒收；又
轉讓第一級毒品，處有期徒刑貳年。應執行有期徒刑柒年拾月，
扣案之第一級毒品海洛因壹大罐、壹中罐、肆中袋、貳小袋（合
計淨重肆佰拾柒點壹公克）沒收銷燬之，空包裝袋陸個、空
罐貳個、小型毒品分裝袋捌袋、中型分裝袋捌袋及分裝杓壹支均
沒收。
    事  實
一、乙○○前曾有違反麻醉藥品管理條例、賭博、偽造印文、違
    反毒品危害防制條例等前科（在本案均不構成累犯），詎猶
    不知悛悔，明知海洛因係毒品危害防制條例列為管制之第一
    級毒品，不得販賣、持有，於民國九十二年十月二十二日前
    之某日，在不詳地點，取得第一級毒品海洛因零點零零一五
    六公克後，本係欲供自己施用，竟另萌販賣毒品營利之意圖
    ，將海洛因摻入葡萄糖粉後分裝在一大罐、一中罐、四中袋
    、二小袋（合計淨重四百三十七點一三公克），以伺機出售
    ，並將海洛因暫藏置在臺北縣三重市○○路○段二十巷六號
    地下二樓第一七五號停車格處。
二、乙○○明知海洛因係屬毒品危害防制條例所規範之第一級毒
    品，法定禁止不得製造、輸入、販賣、轉讓、施用、持有，
    竟分別基於轉讓第一級毒品之犯意，於九十二年十月二十一
    日某時，在臺北市○○○路附近綽號「大胖」之男子之住處
    ，將海洛因一小包（淨重約零點一或零點二公克）無償轉讓
    予戊○○。
三、嗣於九十二年十月二十二日十五時十分許，在臺北縣三重市
    ○○路○段二十巷六號六樓，為警查獲乙○○、丁○○、丙○○、戊○○等人（丁○○、丙○○、戊○○所涉違反意圖
    販賣而持有第一級毒品犯行另為不起訴處分），並在該處地
    下二樓第一七五號機械式停車位，扣得前開第一級毒品海洛
    因一大罐、一中罐、四中袋、二小袋（合計淨重四百三十七
    點一三公克）及小型毒品分裝袋八袋、中型分裝袋八袋、大
    型殘渣袋二袋、中型殘渣袋七袋、小型殘渣袋六袋及分裝杓
    一支。並於同日十八時十分許，臺北市○○區○○街三號丁○○住處扣得安非他命吸食器一組、安非他命分裝吸管一支
    及分裝袋六十五個等物。另在將渠等解送至臺北市政府警察
    局刑事警察大隊時，經女警在戊○○身上扣得海洛因一小包
    、毒品殘渣袋三個。
二、案經臺北市政府警察局刑事警察大隊移送臺灣板橋地方法院
    檢察署檢察官偵查起訴。
    理  由
一、訊據被告乙○○矢口否認有何意圖販賣而持有第一級毒品海
    洛因及轉讓第一級毒品海洛因之犯行，辯稱：伊只有施用海
    洛因及安非他命，扣案之海洛因並非伊所有，伊曾看過林銘
    輝搬動裝有上開海洛因之箱子，只是那時伊不知道裡面裝些
    什麼，實際上海洛因是誰的，伊也不知道；又伊並沒有轉讓
    海洛因給戊○○，伊住林森北路之朋友是綽號「大胖」，那
    天是他拿出二包海洛因給伊，伊說伊不要用，就丟在桌上，
    後來一包是戊○○和大胖拿去用，另一包伊只是把它丟在桌
    上云云。然查：
  (一)關於意圖販賣而持有第一級毒品海洛因部分：
  1.經警於上揭時地在上開停車格所查獲之白粉一大罐、一中罐
    、四中袋、二小袋，經送請法務部調查局鑑驗結果，認該八
    包白粉均含第一級毒品海洛因成分，合計淨重四百三十七點
    一三公克，空包裝重三百八十七點四一公克，惟因海洛因量
    微，定量分析無法檢出海洛因純度值，有該局九十三年一月
    九日調科壹字第０六０００七七五一號鑑定通知書一紙附卷
    可稽。又本件復因辯護人聲請而將上開毒品送憲兵司令部刑
    事鑑驗中心鑑驗該白粉中之主要成分，及粉末中之海洛因純
    質淨重，經鑑驗結果，該粉末中之主要成分為葡萄糖，所含
    海洛因經定量結果為三五八六ng/g，經換算後海洛因純質淨
    重為零點零零一五六公克，亦有該中心九十五年六月三十日
    （九五）安鑑字第０一０七七號鑑驗通知書一紙在卷可按。
    則上開扣案之白粉，既確含有第一級毒品海洛因成分，縱使
    純度甚低，然持有者摻入其他物質之目的或在獲取暴利，或
    係具有其他原因，本院不得而知，然仍不失係屬毒品危害防
    制條例規定之第一級毒品海洛因，合先敘明。
  2.又查，被告在偵查中供稱：林銘輝在查獲前五、六天前告訴
    伊警察要找他，而不敢在那兒居住，伊向他說你不敢住借伊
    住，他說好，便把該屋之鑰匙、停車場之磁卡及停車場控制
    鑰匙交給伊等語（見偵字第一九六一五號卷第十六頁、第十
    七頁），經核與共同被告林銘輝在偵查中供稱：伊在臺北縣
    三重市○○路○段二十巷六號六樓的房子租約到九十二年十
    月二十日，但伊於十月十六日就搬走，後來乙○○來要借住
    ，伊地下室的鑰匙都在乙○○那邊等語之情節相符，是堪認
    被告林銘輝確已於九十二年十月十六日即搬離臺北縣三重市
    ○○路○段二十巷六號六樓之租住處，且並未持有地下室停
    車場之磁卡及鑰匙等情。而被告在警詢時雖供稱：上開扣案
    物是林銘輝的，伊曾看過他在停車時，經常將該東西搬來搬
    去云云，然按諸常理，上開扣案之海洛因姑不論純度為何，
    惟數量頗為龐大，且經分裝成不同之包裝，若果係由林銘輝
    放置在該停車格，何以其在搬離臺北縣三重市○○路○段二
    十巷六號六樓之租住處時，未一併將之攜走而任意留置在該
    處，誠有悖於常情，況林銘輝前已將該停車場之磁卡及鑰匙
    均交予被告，是上開扣案物實已在被告支配力掌控之範圍內
    。再查，在查獲當日，證人丙○○、丁○○在本院審理時固
    均證稱查獲當日在該停車格上看到裝有上開海洛因之箱子，
    然並不足以證明該只箱子與被告無涉。又證人戊○○在偵查
    中固證稱：約九月時乙○○有帶伊去三重找林銘輝借車，去
    那邊要還車，車停進去就有一包塑膠袋放在停車格內，袋子
    伊沒有仔細看，當時乙○○是先下車將它移好，把車停好後
    ，再把那包東西放回原位等語，嗣在本院審理時證稱：於九
    十二年七、八月時，伊去上開停車場時，印象中有一個東西
    放在停車格中間，被告有下車移到後面，才能停車，伊不是
    很有印象，是否就是查獲當日扣到的那只箱子等語，是證人
    戊○○縱使確有於九十二年七月或九月間在該停車格看到箱
    子或一包塑膠袋，然其既已稱並未仔細查看，實難遽予認定
    即係本案扣案物。再者，在上開停車格所查獲之上開毒品，
    其包裝袋經送臺北市政府警察局刑事鑑識中心，以氰丙烯酸
    酯法顯現，均未發現特徵點足資比對指紋，有臺北市政府警
    察局九十二年十二月二十五日北市警刑四字第09245161800
    號函在卷可查，亦無證據證明確係屬林銘輝所有。從而，被
    告前開供述，顯係事後卸責避就之詞，誠難採信，堪認上開
    停車位所查扣之物品應係屬被告所持有。
  3.又按販賣毒品罪，係行為人明知其為毒品，意圖營利，而將
    毒品購入或賣出，有一於此，其犯罪即屬完成，不必二者兼
    備；此與意圖販賣而持有毒品罪，係指行為人以意圖販賣營
    利以外之原因而持有毒品，其後始起意營利販賣者（例如因
    為他人之贈與或寄藏而持有，嗣後始起意為販賣者而言），
    並不相同，最高法院九十二年臺上字六七號判決採同一見解
    ，由此可知，持有大量第一級毒品海洛因之原因諸多，或基
    於大量採購比較便宜，或係分批購買累積而成，或係受託保
    管而持有之，是以持有大量第一級毒品，如無積極證據足以
    證明係意圖營利而向他人販入，自難遽論以販賣第一級毒品
    罪。經查：觀諸本件扣案之海洛因，摻入大量之葡萄糖，純
    度甚低，顯見扣案之前開海洛因，被告並非僅係欲供己施用
    ，否則實無大費周章將所購入之海洛因摻入大量葡萄糖之必
    要。再參以被告備有大量之分裝袋及分裝杓一支，顯見已將
    所持有之海洛因進行混入葡萄糖粉、分裝等加工程序，足以
    認定被告係於持有後始另行萌生販賣營利之意圖至明。
  (二)關於轉讓第一級毒品海洛因部分：
  1.證人戊○○在本院審理時證稱：被告於九十二年十月二十一
    日，在台北市○○○路附近一個男子之住處，是有拿一小包
    海洛因給伊，問伊要不要用，是被告親手交給伊的，約可捲
    用在二支煙，重量約零點一或零點二公克，伊已經在查獲當
    天都用掉了，在伊身上查扣之海洛因一包是伊自己跟中和的
    朋友買的，警察叫伊要說是被告給伊的，但伊後來並沒有這
    樣說等語。徵諸被告與證人戊○○原係男女朋友關係，且素
    無怨隙，而證人戊○○在本院審理時之證言並經具結擔保其
    真實性，足認其在本院審理時之證述，堪予採信。而被告雖
    辯稱當時係綽號「大胖」之男子拿海洛因給伊，伊不要，就
    丟在桌上云云，然按海洛因價值不斐，若被告並不需要毒品
    ，何以他人會違背其意願而執意交付，是被告前開辯解，顯
    悖於常情，要難採信。
  (三)綜上所述，被告前開辯解，顯係事後卸責之詞，委不足採，
    本件事證明確，被告意圖販賣而持有第一級毒品及轉讓第一
    級毒品之犯行，均堪認定，應予依法論科。
二、核被告所為，係犯毒品危害防制條例第五條第一項之意圖販
    賣而持有第一級毒品罪及同條例第八條第一項之轉讓第一級
    毒品罪。其持有第一級毒品海洛因之低度行為，應分別為意
    圖販賣而持有及轉讓之高度行為所吸收，不另論罪。至被告
    行為後，毒品危害防制條例於九十二年七月九日修正公布，
    於九十三年一月九日施行，其中第四條第一項、第八條第一
    項之罪刑並未修正，故自不生比較新舊法問題。再參酌被告
    意圖販賣而持有之第一級毒品海洛因之純度甚低，純質淨重
    僅０點００一五六公克，雖不明被告是否意在詐騙買主，然
    既尚未售出上開毒品，所為對於他人及國家社會侵害之程度
    尚非重大等一切情狀，認被告此部份之犯罪情節與毒品危害
    防制條例第五條第一項之法定本刑相較，縱對之科以最低度
    法定刑猶嫌過重，在客觀上以一般國民生活經驗法則為之檢
    驗，實屬情輕法重，是本院認為被告此部份之所為，顯有堪
    資憫恕之處，爰依刑法第五十九條規定酌量減輕其刑，又行
    為時刑法第五十九條規定：「犯罪之情狀可憫恕者，得酌量
    減輕其刑。」修正後第五十九條規定：「犯罪之情狀顯可憫
    恕，認科以最低度刑仍嫌過重者，得酌量減輕其刑。」修正
    前後之文字用語雖有不同，但實務上對於行為時刑法第五十
    九條之適用均與修正後刑法第五十九條規定意旨相符，是該
    部分並不生新舊法律比較適用之問題，自應適用修正後刑法
    第五十九條之規定，併此敘明。又修正前刑法第六十五條第
    二項規定：「無期徒刑減輕者，為七年以上有期徒刑。」，
    而修正後第六十五條第二項則規定：「無期徒刑減輕者，為
    二十年以下十五年以上有期徒刑。」，至於第六十六條前段
    規定：「有期徒刑、拘役、罰金減輕者，減輕至二分之一。
    」，在修正前、後則無不同，經比較新舊法之規定，修正後
    之規定，非有利於被告，應依刑法第二條第一項前段之規定
    ，適用修正前行為時之前開規定，就被告所犯意圖販賣而持
    有第一級毒品部分減輕其刑。爰審酌被告之素行、犯罪之動
    機、目的、手段、所扣得海洛因之數量、對社會治安所造成
    之危害，暨犯罪後未坦承犯行等一切情狀，分別量處如主文
    所示之刑。又被告行為後，刑法第五十一條亦經修正，將第
    五款關於宣告多數有期徒刑，定其應執行刑之規定，修正為
    合併應執行之刑不得逾三十年，經與修正前不得逾二十年之
    規定相較，自以修正前之規定較有利於被告，爰依刑法第二
    條第一項前段規定，適用修正前刑法第五十一條第五款規定
    ，定其應執行刑。
三、至扣案之海洛因一大罐、一中罐、四中袋、二小袋，合計淨
    重合計淨重四百三十七點一三公克，係屬被告共有，已如前
    述，且係屬查獲之第一級毒品，爰依毒品危害防制條例第十
    八條第一項前段之規定，併予宣告沒收銷燬之。再上開毒品
    係分別以六個塑膠袋及二個罐子盛裝，該包裝既係用於包裹
    毒品，防其裸露、潮濕，便於攜帶，可與毒品分離，自係供
    本案犯罪所用之物；又小型毒品分裝袋八袋、中型分裝袋八
    及分裝杓一支，亦均屬供本案犯罪所用之物，且係屬被告所
    有，爰均依毒品危害防制條例第十九條第一項之規定併予宣
    告沒收。至其餘扣案之大型殘渣袋二袋、中型殘渣袋七袋、
    小型殘渣袋六袋，及在丁○○住處扣得之安非他命吸食器一
    組、安非他命分裝吸管一支及分裝袋六十五個，及戊○○身
    上扣得之海洛因一小包、毒品殘渣袋三個，均無從認定與本
    案犯行有何關涉，故均毋庸併予宣告沒收，附此敘明。
四、公訴意旨另以：被告基於轉讓第一級毒品海洛因之概括犯意
    ，於九十二年十月二十一日自臺北縣新莊市某處，向年籍姓
    名不詳之人取得海洛因六、七包後，於同日晚間十一、十二
    時許，分別轉讓海洛因一小包予丁○○、丙○○。因認被告
    此部分亦涉有毒品危害防制條例第八條第一項之轉讓第一級
    毒品罪嫌。
  (一)按犯罪事實應依證據認定之，無證據不得認定犯罪事實，又
    不能證明被告犯罪者，應諭知無罪之判決，刑事訴訟法第一
    百五十四條第二項、第三百零一條第一項分別定有明文。次
    按認定不利於被告之事實，須依積極證據，茍積極之證據本
    身存有瑕疵而不足為不利於被告事實之認定，即應為有利於
    被告之認定，更不必有何有利之證據，而此用以證明犯罪事
    實之證據，猶須於通常一般人均不至於有所懷疑，堪予確信
    其已臻真實者，始得據以為有罪之認定，倘其證明尚未達到
    此一程度，而有合理性之懷疑存在，致使無從為有罪之確信
    時，即應為無罪之判決，此有最高法院八十二年臺上字第一
    六三號判決、七十六年臺上字第四九八六號、三十年上字第
    八一六號等判例意旨可資參照。復按，刑事訴訟法第一百六
    十一條已於九十一年二月八日修正公布，其第一項規定：檢
    察官就被告犯罪事實，應負舉證責任，並指出證明之方法。
    因此，檢察官對於起訴之犯罪事實，應負提出證據及說服之
    實質舉證責任。倘其所提出之證據，不足為被告有罪之積極
    證明，或其指出證明之方法，無從說服法院以形成被告有罪
    之心證，基於無罪推定之原則，自應為被告無罪判決之諭知
    ，最高法院九十二年臺上字第一二八號判例亦資參照。
  (二)經查：公訴人認被告涉有前開轉讓第一級毒品海洛因予丁○○、丙○○之犯行，無非係以證人戊○○在警詢時供稱：於
    九十二年二月二十一日伊跟被告去臺北縣新莊市他朋友家，
    被告拿朋友拿約半錢之海洛因，他當場用電子秤分裝了六、
    七包，伊有看到他拿了幾包給丁○○、丙○○云云。惟查，
    證人證人丁○○、丙○○在本院審理時均具結證稱：被告未
    曾提供海洛因給伊施用等語，證人戊○○在本院審理時亦具
    結證稱：伊在警詢時並沒有說有看到被告拿幾包海洛因給丙○○、丁○○，實際上伊沒有看過他拿給別人等語，經核其
    情節互核相符，況證人戊○○在本院審理時證言經具結擔保
    其證言之真實性，而其在偵查中之證詞未經具結不具有證據
    能力，另在警詢時所證述之前開情節並不明確，自不具有較
    可信之特別狀況，自應以其在審判中之證言為可採。此外，
    復查無其他積極證據足資證明被告涉有轉讓第一級毒品予丙○○、丁○○之犯行，又公訴人起訴意旨認此部分與前開論
    罪科刑之轉讓毒品罪間，具有裁判上一罪之連續犯關係，爰
    就此部分不另為無罪之諭知，附此敘明。
據上論斷，應依刑事訴訟法第二百九十九條第一項前段，毒品危
害防制條例第五條第一項、第八條第一項、第十八條第一項前段
、第十九條第一項前段，刑法第十一條前段、第二條第一項前段
、第五十九條、修正前第五十一條第五款，判決如主文。
本案經檢察官甲○○到庭執行職務。
中    華    民    國    95    年    11    月    30    日
                  刑事第九庭  審判長法  官  潘翠雪
                                    法  官  絲鈺雲
                                    法  官  王士珮
以上正本證明與原本無異
如不服本判決應於送達後10日內向本院提出上訴狀。
                                    書記官  程欣怡
中    華    民    國    95    年    12    月    5     日
附錄本案論罪科刑法條全文：
毒品危害防制條例第五條
意圖販賣而持有第一級毒品者，處無期徒刑或十年以上有期徒刑
，得併科新臺幣七百萬元以下罰金。
意圖販賣而持有第二級毒品者，處五年以上有期徒刑，得併科新
臺幣五百萬元以下罰金。
意圖販賣而持有第三級毒品者，處三年以上十年以下有期徒刑，
得併科新臺幣三百萬元以下罰金。
意圖販賣而持有第四級毒品或專供製造、施用毒品之器具者，處
一年以上七年以下有期徒刑，得併科新臺幣一百萬元以下罰金。
修正前毒品危害防制條例第八條
轉讓第一級毒品者，處一年以上七年以下有期徒刑，得併科新臺
幣一百萬元以下罰金。
轉讓第二級毒品者，處六月以上五年以下有期徒刑，得併科新臺
幣七十萬元以下罰金。
轉讓第三級毒品者，處三年以下有期徒刑，得併科新臺幣三十萬
元以下罰金。
前三項之未遂犯罰之。


司法院資訊處製作；財團法人民間司法改革基金會備份。
